【裁判字號】    99,事聲,56
【裁判日期】    991126
【裁判案由】    聲明異議
【裁判全文】
臺灣雲林地方法院民事裁定              99年度事聲字第56號
聲明異議人
即債 權 人  聯邦商業銀行股份有限公司
法定代理人  李憲章
代  理  人  吳棋笙
上列聲明異議人與相對人莊德雄間聲請假扣押事件，聲明異議人
對本院司法事務官於民國99年09月21日所為99年度司裁全字第48
6 號假扣押民事裁定聲明異議，本院裁定如下：
    主  文
原裁定廢棄。
聲明異議人以新臺幣壹萬壹仟元或等值之中央政府建設公債九十
六年度甲類第一期登錄債券，為相對人供擔保後，得對於相對人
之財產，在新臺幣萬零柒拾元之範圍內，予以假扣押；但相對
人如以新臺幣萬零柒拾元或等值之銀行發行可轉讓定期存單，
為聲明異議人供擔保後，得免為或撤銷假扣押。
聲請及異議程序費用均由相對人負擔。
    理  由
一、按當事人對於司法事務官處理事件所為之終局處分，得於處
    分送達後十日之不變期間內，以書狀向司法事務官提出異議
    ；司法事務官認前項異議有理由時，應另為適當之處分；認
    異議為無理由者，應送請法院裁定之；法院認該異議為有理
    由時，應為適當之裁定，認異議為無理由者，應以裁定駁回
    之，民事訴訟法第240 條之4 第1 項至第3 項分別定有明文
    。
二、本件聲明異議意旨略以：異議人原所提出相對人即債務人莊
    德雄之財團法人金融聯合徵信中心授信（含票信）擔保品、
    還款紀錄與保證資訊（下稱聯徵資料），內已載明相對人莊
    德雄已有6 張大額退票，已逾臺灣票據交換所達3 張即列為
    拒絕往來戶之規定。另一般金融機構報送聯徵資料時，如債
    務人逾期繳款，於持卡狀態均先報送為『一般：申請停用』
    或『一般：期滿不續』；而相對人莊德雄所持有匯豐銀行信
    用卡之持卡狀態，依異議人聲請本件假扣押裁定時所附之聯
    徵資料所示，記載為『一般：期滿不續』，嗣經異議人再次
    聲請相對人莊德雄之聯徵資料，上揭信用卡之持卡狀態已變
    更為『強制：款項未繳』，顯見相對人莊德雄於異議人聲請
    本件假扣押裁定時，信用卡早已遭強制停卡。另依相對人莊
    德雄之第一類票據信用資料查覆單，相對人莊德雄遭退票而
    未清償之張數為53張，金額達新臺幣（下同）12,930,760元
    ，更於民國98年06月12日遭公告為拒絕往來戶，爰聲明廢棄
    原裁定等語。
三、按債權人就金錢請求或得易為金錢請求之請求，欲保全強制
    執行者，得聲請假扣押；假扣押非有日後不能強制執行或甚
    難執行之虞者，不得為之；請求及假扣押之原因應釋明之；
    前項釋明如有不足，而債權人陳明願供擔保或法院認為適當
    者，法院得定相當之擔保，命供擔保後為假扣押，民事訴訟
    法第522 條第1 項、第523 條第1 項、第526 條第1 項、第
    2 項分別定有明文。又按假扣押制度乃為保全債權人將來之
    強制執行，並得命其供擔保以兼顧債務人權益之保障，所設
    暫時而迅速之簡易執行程序，是民事訴訟法第523 條第1 項
    所稱「有日後不能強制執行或甚難執行之虞」之「假扣押之
    原因」者，本不以債務人浪費財產、增加負擔或將其財產為
    不利益之處分，致達於無資力之狀態，或債務人移住遠方、
    逃匿無蹤或隱匿財產等積極作為之情形為限，祇須合於該條
    項「有日後不能強制執行或甚難執行之虞」之條件，即足當
    之。倘債務人對債權人應給付之金錢或得易為金錢請求之債
    權，經催告後仍斷然堅決拒絕給付，且債務人現存之既有財
    產，已瀕臨成為無資力之情形，或與債權人之債權相差懸殊
    ，將無法或不足清償滿足該債權，在一般社會之通念上，可
    認其將來有不能強制執行或甚難執行之虞之情事時，亦應涵
    攝在內（最高法院98年度台抗字第660 號、746 號、931 號
    裁定意旨參照）。又債權人聲請假扣押，就假扣押之原因，
    絲毫未提出能即時調查之證據以釋明者，固應駁回其聲請，
    惟假扣押之原因如經釋明而有不足，法院仍得命供擔保以補
    其釋明之不足，准為假扣押，此觀同法第526 條第1 項、第
    2 項規定自明。而證明與釋明在構成法院之心證上程度未盡
    相同，所謂證明者，係指當事人提出之證據方法，足使法院
    產生堅強之心證，可以完全確信其主張為真實而言，與釋明
    云者，為當事人提出之證據未能使法院達於確信之程度，僅
    在使法院得薄弱之心證，信其事實上之主張大概為如此者有
    間，二者非性質上之區別，乃分量上之不同（最高法院95年
    度台抗字第386 號、98年度台抗字第660 號、807 號裁定意
    旨參照）。
四、經查：
  (一)異議人聲請本件假扣押，主張相對人尚積欠其信用卡消費款
    30,070元迄未清償，迭經催討，均未獲置理等語，業據其提
    出信用卡申請書、約定條款、卡戶本金利息及相關費用查詢
    單、歷史帳單查詢單等為證，堪認異議人就本件假扣押請求
    之原因事實，已為相當之釋明。
  (二)異議人復主張：相對人有浪費財產、增加負擔之舉，致達於
    無資力之狀態，恐逃匿無蹤，而有日後不能強制執行或甚難
    執行之虞云云，除據異議人原提出於99年08月31日查詢之相
    對人聯徵資料外，於聲明異議時亦提出異議人另於99年10月
    01日查詢之相對人聯徵資料及第一類票據信用資料查覆單等
    為憑。審酌異議人所提聯徵資料及第一類票據信用資料查覆
    單，相對人所持有匯豐、花旗、台新等銀行信用卡之持卡狀
    態，均為『強制：款項未繳』；遭退票而未清償之張數為53
    張，金額達12,930,760元，於98年06月12日遭公告為拒絕往
    來戶；參以『拒絕往來戶』乃指支票存款戶簽發支票或以金
    融業者為擔當付款人之本票，於1 年內因存款不足退票未經
    申請清償註記達3 張者等情，已足使法院形成日後恐有不能
    強制執行之虞之概然心證，則異議人主張相對人有浪費財產
    、增加負擔之舉，致達於無資力之狀態，相對人有日後不能
    強制執行或甚難執行之虞云云，即非無據，依上揭說明，自
    應認異議人就本件假扣押之原因，已為相當之釋明；又縱認
    上開釋明仍有所不足，異議人既已陳明願供擔保，揆諸上揭
    說明，法院仍應命供擔保以補其釋明之不足，准為假扣押。
  (三)從而，原裁定以異議人就假扣押之原因，未能遵期補正，而
    駁回異議人之聲請，尚有未洽。異議意旨指摘原裁定不當，
    求予廢棄，非無理由。爰將原裁定廢棄，並酌定異議人應供
    擔保之金額，准許異議人假扣押之聲請，裁定如主文第2 項
    所示。
五、據上論結，本件異議為有理由，依民事訴訟法第240 條之4
    第3 項前段、第95條、第78條，裁定如主文。
中    華    民    國    99    年    11    月    26    日
                  民事第二庭  法  官  陳秋如
以上正本係照原本作成。
如不服本裁定，應於送達後10日內向本院提出抗告狀，並應繳納
抗告費新臺幣1,000 元。
中    華    民    國    99    年    11    月    26    日
                              書記官  官佳慧

司法院資訊處製作；財團法人民間司法改革基金會備份。
